臺灣高等法院高雄分院刑事判決　　　　 96年度上訴字第405號
上　訴　人
即　被　告　甲○○
指定辯護人　本院公設辯護人　孫妙岑
上列上訴人因違反槍砲彈藥刀械管制條例案件，不服臺灣屏東地
方法院95年度訴字第674 號中華民國95年12月22日第一審判決（
起訴案號：臺灣屏東地方法院檢察署95年度偵字第3714號），提
起上訴，本院判決如下：
    主  文
原判決撤銷。
甲○○未經許可，持有可發射子彈具有殺傷力之改造手槍，累犯
，處有期徒刑參年參月；併科罰金新臺幣伍萬元，罰金如易服勞
役，以新臺幣壹仟元折算壹日。扣案之仿BERETTA 廠92FS型改造
手槍壹枝（槍枝管制編號：0000000000號）、制式子彈壹顆，均
沒收。
    事  實
一、甲○○曾於民國86年間犯搶奪罪及強盜罪，經臺灣屏東地方
    法院分別判處有期徒刑1 年6 月及4 年6 月，並定應執行刑
    為有期徒刑5 年確定，於89年10月26日假釋出監，所餘刑期
    付保護管束，已於91年12月13日期滿未經撤銷而視為執行完
    畢。猶不知悔改，明知非經中央主管機關許可，不得無故持
    有槍砲彈藥刀械管制條例所列管之可發射子彈具有殺傷力之
    改造手槍及具有殺傷力之子彈，竟於95年2 月1 日21時許，
    在屏東縣長治鄉繁華村義勇公廟附近，以新臺幣35,000元之
    價格，向姓名、年籍不詳，綽號「阿明」之成年男子購入具
    殺傷力之仿BERETTA 廠92FS型半自動手槍製造之金屬槍枝經
    更換土造金屬槍管改造而成之改造手槍1 枝（槍枝管制編號
    ：0000000000號）及制式子彈2 顆，旋攜至屏東縣三地門橋
    下試射1 顆後，即將上述改造手槍1 枝、制式子彈1 顆，藏
    放在屏東縣長治鄉○○村○○○街15之3 號住處房間天花板
    內，未經許可而無故持有之。嗣於95年6 月15日12時20分許
    ，經警據報前往甲○○住處盤查而查獲，並扣得改造手槍1
    枝（含彈匣1 個，槍枝管制編號：0000000000號）、制式子
    彈1 顆。
二、案經屏東縣警察局報請臺灣屏東地方法院檢察署檢察官偵查
    起訴。
    理  由
壹、證據能力部分：
一、按被告之自白，非出於強暴、脅迫、利誘、詐欺、疲勞訊問
    、違法羈押或其他不正之方法，且與事實相符者，得為證據
    ；刑事訴訟法第156 條第1 項定有明文。查本件持有具有殺
    傷力之改造手槍及制式子彈之犯罪事實，已經上訴人即被告
    甲○○（下稱被告）於警詢、偵查及原審坦承不諱，且核與
    事實相符，詳如下述，依上開規定，自得為證據。
二、按偵查中有關鑑定人之選任及鑑定機關（團體）之囑託，依
    刑事訴訟法第198 條及第208 條之規定，應由檢察官為之，
    而鑑定人及鑑定機關（團體）實施鑑定或審查之人所為之言
    詞或書面報告，即為傳聞證據之例外，具有證據能力。是檢
    察官對於偵查中之案件，認須實施鑑定者，固應就具體個案
    ，選任鑑定人或囑託鑑定機關（團體）為之；但對於司法警
    察機關調查中之案件，或有量大或急迫之情形，為因應實務
    之現實需求，如檢察官針對該類案件之性質，認為當然有鑑
    定之必要者，基於檢察一體原則，得由該管檢察長對於轄區
    內之案件，以事前概括選任鑑定人或囑託鑑定機關（團體）
    之方式，俾便轄區內之司法警察官、司法警察對於調查中之
    此類案件，得即時送請事前已選任之鑑定人或囑託之鑑定機
    關（團體）實施鑑定。是本件扣案之改造手槍及制式子彈，
    雖係由屏東縣警察局送請內政部警政署刑事警察局鑑定，但
    是內政部警政署刑事警察局為臺灣高等法院檢察署檢察長事
    先概括選任之「槍彈比對鑑定」機關，仍屬受檢察官囑託鑑
    定，其出具之書面鑑定報告，應屬刑事訴訟法所定之傳聞例
    外，當具有證據能力。
貳、實體方面：
一、上揭持有改造手槍及制式子彈之事實，業據被告迭於警詢、
    偵查及原審坦承不諱，而扣案之手槍及子彈，經送請內政部
    警政署刑事警察局依「性能檢驗法」鑑定結果，認為：送鑑
    貝瑞塔92手槍1 枝（槍枝管制編號：0000000000號），係由
    仿BERETTA 廠92FS半自動手槍製造之金屬槍枝，更換土造金
    屬槍管改造而成之改造手槍，機械性能良好，可供擊發適用
    子彈，認具殺傷力；送鑑子彈1 顆，係口徑9MM 制式子彈，
    認具殺傷力。所謂「性能檢驗法」係指實際操作檢測槍枝之
    機械結構與性能，如槍管材質、貫通與否，槍身、滑套（轉
    輪）之材質，滑套、板機、擊錘、撞針之運作情形，撞針撞
    擊力道等有關擊發子彈時可能牽涉到槍枝運作部位做檢測，
    視其結構、功能是否完整良好，可否達到擊發子彈之程度，
    若槍枝經上述方法鑑驗，其機械結構良好且擊發功能正常，
    則認該槍枝可擊發適用子彈，認具殺傷力；而所謂「制式子
    彈」，在國外為商業化之產品，其主要為供殺敵、獵物、攻
    擊、防禦為目的所生產之商品，若子彈判定為「制式」，且
    外觀無其他瑕疵之情形，如底火皿有撞擊痕跡等，則認具殺
    傷力，有該局95年7 月10日刑鑑字第0950095345號槍彈鑑定
    書、95年9 月25日刑鑑字第0950137010號函及槍、彈照片4
    幀附卷（偵查卷第10至12頁、原審卷第26、27頁）可憑，故
    上述之改造手槍及子彈，確係分別屬於槍砲彈藥刀械管制條
    例第4 條第1 款、第2 款所稱之槍砲、彈藥無訛。復有上述
    改造手槍及制式子彈扣案可資佐證，被告之自白，應與事實
    相符，足堪採信，本件事證明確，被告犯行洵堪認定。
二、核被告所為，係犯槍砲彈藥刀械管制條例第8 條第4 項未經
    許可持有可射發金屬或子彈具殺傷力之槍砲罪，及第12條第
    4 項之未經許可持有具殺傷力之子彈罪。被告同時持有改造
    手槍及制式子彈，係以一行為觸犯二罪名，為想像競合犯，
    應依刑法第55條前段之規定，從一重論以槍砲彈藥刀械管制
    條例第8 條第4 項未經許可持有其他可發射子彈具有殺傷力
    之槍砲罪。查被告曾於86年間犯搶奪罪及強盜罪，經臺灣屏
    東地方法院分別判處有期徒刑1 年6 月及4 年6 月，並定應
    執行刑為有期徒刑5 年確定，於89年10月26日假釋出監，所
    餘刑期付保護管束，已於91年12月13日期滿未經撤銷而視為
    執行完畢，有臺灣高等法院被告前案紀錄表附卷可按，被告
    受有期徒刑之執行完畢，5 年以內再犯有期徒刑以上之罪，
    為累犯，應依刑法第47條第1 項規定加重其刑。
三、原審據以論處被告罪刑，固非無見；惟查，被告本件犯罪時
    間為95年2 月1 日至同年6 月15日，距其前案受有期徒刑執
    行完畢之時間，尚未超過5 年，原審漏未論以累犯，自有未
    合。被告未具任何理由提起上訴，雖無可取，惟原判決既有
    可議之處，仍應由本院將原判決撤銷改判。爰審酌被告未經
    許可持有具殺傷力之改造手槍及制式子彈，潛在危害社會治
    安甚鉅，惟念其並未持以犯罪，惡性尚非嚴重等一切情狀，
    且本件雖由被告提起上訴，惟因原審判決漏未論以累犯，有
    適用法條不當而撤銷之情形，自得諭知較重於第一審判決之
    刑，爰量處有期徒刑3 年3 月及併科罰金新臺幣50,000元；
    並就罰金部分諭知如易服勞役，以新臺幣1,000 元折算1 日
    之標準（按被告行為時，刑法第42條第2 項前段規定：「易
    服勞役以1 元以上3 元以下折算1 日」，其易服勞役之折算
    標準，業據修正前罰金罰鍰提高標準條例第2 條前段規定，
    就其原定數額提高為100 倍折算1 日，則本件被告行為時之
    易服勞役折算標準，應以銀元300 元折算1 日，即新台幣90
    0 元折算1 日。惟95年7 月1 日修正公布施行之刑法第42條
    第3 項前段規定：「易服勞役以新台幣1,000 元、2,000 元
    或3, 000元折算1 日」。經比較修正前、後之易服勞役折算
    標準，應以修正後之規定，較有利於被告，則應依刑法第2
    條第1 項後段規定，適用修正後之刑法第42條第3 項前段規
    定，定其折算標準，應併敘明）。扣案之仿BERETTA 廠92FS
    型改造手槍1 枝（槍枝管制編號：0000000000號）、制式子
    彈1 顆，分別為槍砲彈藥刀械管制條例第4 條第1 項第1 款
    、第2 款所定未經許可不得持有之違禁物，應依刑法第38條
    第1 項第1 款規定，併予宣告沒收。
四、被告經合法傳喚，無正當理由不到庭，爰不待其陳述，逕行
    判決。
據上論結，應依刑事訴訟法第369 條第1 項前段、第371 條、第
370 條但書、第364 條、第299 條第1 項前段，槍砲彈藥刀械管
制條例第8 條第4 項、第12條第4 項，刑法第2 條第1 項後段、
第11條前段、第47條第1 項、第55條、第42條第3 項前段、第38
條第1 項第1 款，判決如主文。
本案經檢察官蔡國禎到庭執行職務。
中　　華　　民　　國　　96　　年　　4 　　月　　27　　日
                  刑事第五庭    審判長法  官  曾永宗
                                      法  官  任森銓
                                      法  官  王伯文
以上正本證明與原本無異。
如不服本判決應於收受本判決後10日內向本院提出上訴書狀，其
未敘述上訴理由者，並得於提起上訴後10日內向本院補提理由書
狀（均須按他造當事人之人數附繕本）「切勿逕送上級法院」。
中　　華　　民　　國　　96　　年　　4 　　月　　27　　日
　　　　　　　　　　　　　　　　　　　書記官  黎  珍
附錄本件判決論罪科刑法條：
槍砲彈藥刀械管制條例第8 條第4 項：
未經許可，持有、寄藏或意圖販賣而陳列第1 項所列槍枝者，處
3 年以上10年以下有期徒刑，併科新台幣700 萬元以下罰金。
槍砲彈藥刀械管制條例第12條第4 項：
未經許可，持有、寄藏或意圖販賣而陳列子彈者，處5 年以下有
期徒刑，併科新台幣300 萬元以下罰金。
